【裁判字號】    99,交聲,3855
【裁判日期】    991108
【裁判案由】    聲明異議
【裁判全文】
臺灣臺中地方法院交通事件裁定        99年度交聲字第3855號
原處分機關  交通部公路總局臺中區監理所臺中市監理站
異議人即
受處分人    甲○○
上列受處分人因違反道路交通管理處罰條例案件，對於交通部公
路總局臺中區監理所臺中市監理站於民國99年10月20日所為之處
分（原處分案號：裁監稽違字第裁61-G0H230781號）聲明異議，
本院裁定如下：
    主  文
原處分撤銷。
甲○○汽車駕駛人停車時，在設有禁止停車標誌、標線之處所停
車，處罰鍰新臺幣陸佰元。
    理  由
一、原處分機關略以：聲明異議人即受處分人（下稱異議人）甲
    ○○所有車牌號碼G5H-682號重型機車，於民國99年8月12日
    15時13分許，在臺中市○○路19號前，因「在設有禁止停車
    標誌之處所停車」之違規，經臺中市警察局第一分局繼中派
    出所掣開中市警交字第G0H230781號舉發違反道路交通管理
    事件通知單舉發在案。原處分機關遂於99年10月20日依違反
    道路交通管理處罰條例第56條第1項第4款規定，以裁監稽違
    字第裁61-G0H230781號裁決書，裁處罰鍰新臺幣（下同）
    700元等語。
二、異議人聲明異議意旨略以：伊於99年8月11日上午將機車停
    放於全家便利商店前，此區係可停放之人行道區，卻被搬移
    至禁停區。伊於同月13日請管區員警陪同調取全家便利商店
    監視器攝影機之錄影畫面，並由其拍下攝影畫面留存，並提
    出擷錄上開畫面之光碟為證。
三、按汽車駕駛人停車時，在設有禁止停車標誌、標線之處所停
    車者，處 600元以上1200元以下罰鍰，道路交通管理處罰條
    例第56條第1項第4款、第3條第8款定有明文。又道路交通管
    理處罰條例所謂「人行道」，係指為專供行人通行之騎樓、
    走廊，及劃設供行人行走之地面道路，與人行天橋及人行地
    下道，觀該條例第3條第3款規定自明。
四、次按本條例所定罰鍰之處罰，受處罰人接獲違反道路交通管
    理事件通知單後，於15日內得不經裁決，逕依第92條第3項
    之罰鍰基準規定，向指定之處所繳納結案；不服舉發事實者
    ，應於15日內，向處罰機關陳述意見；其不依通知所定期限
    前往指定處所聽候裁決，且未依規定期限繳納罰鍰結案或向
    處罰機關陳述意見者，處罰機關得逕行裁決之，道路交通管
    理處罰條例第9條第1項亦有明定。另依違反道路交通管理事
    件統一裁罰基準及處理細則第2條之違反道路交通管理事件
    統一裁罰基準表，及同細則第44條規定，違反道路交通管理
    事件行為人，未依規定自動繳納罰鍰，或未依規定到案聽候
    裁決，處罰機關應依基準表於通知單送達且逾越應到案期限
    60日之3個月內，逕行裁決之。但警察機關管轄部分，應於
    通知單送達且逾越應到案期限之3個月內，逕行裁決之。由
    上規定可知，舉發通知單上記載「應到案日期」之目的，係
    予行為人得遵期到案繳交罰款，或使其對違規之行為有陳述
    、爭執之機會，是倘被舉發人業於舉發違反道路交通管理事
    件通知單所載應到案期限內到案陳述並表示不服舉發，經處
    罰機關調查後（如向該管舉發機關查證），認原舉發處分核
    無不合，自應以被舉發人於期限內到案之情形，逕行裁處最
    低額罰鍰。
五、經查：
  (一)本件異議人所有之車號G5H-682號重型機車，於上開時、地
    ，因在設有禁止停車標誌之處所停車之違規，為臺中市警察
    局第一分局繼中派出所員警以科學儀器拍照採證後依法逕行
    舉發，掣開臺中市警察局中市警交字第G0H230781號違規通
    知單等情，有前揭舉發通知單1紙及採證照片3幀在卷可稽。
  (二)查本案違規停車地點為臺中市○○路19號前『人行道』上，
    距離違規地點約10公尺左右之中山路、綠川東街口即設有禁
    止停車標誌牌，其下方亦有『人行道禁停機車腳踏車』之附
    牌，用以告示不得停放車輛，有臺灣臺中地方法院公務電話
    紀錄1份及違規現場照片1幀附卷可參。而依卷附採證照片以
    觀，異議人所有之上開重型機車，於上開時、地，確有停放
    於設置禁止停車標誌（附牌說明『人行道禁停機車腳踏車』
    ）之「人行道」上，堪以認定。
  (三)又異議人雖以上開情詞置辯。惟經本院檢視異議人所提出之
    錄影擷錄畫面，該錄影畫面係自全家便利商店內向外角度拍
    攝，而異議人以紅圈標記機車之原停放位置(即全家便利商
    店前之騎樓)，除無法依該畫面比對紅圈內模糊黑色影像是
    否即為本件違規機車龍頭外，亦無法找出任何足以辨認為本
    件違規機車之特徵(如：顏色、車牌等)。且依卷附臺中市警
    察局第一分局99年9月21日中分一交字第0990027288號函亦
    稱，經舉發員警查處情形，並未有針對違規地點之監視錄影
    設備。再按所謂「人行道」者，係指專供行人通行之騎樓、
    走廊，及劃設供行人行走之地面道路，與人行天橋及人行地
    下道，道路交通管理處罰條例第3條第3款定有明文，故都市
    道路之規劃，基於道路交通管理之公益目的，在道路標線與
    路旁建物間，均可設計供路人行走之人行道，以保障路人行
    之權利，自不容私人停車占用，而妨礙行人通行之安全。是
    本件違規地點之人行道，業經主管機關設置「人行道禁停機
    器腳踏車」之標誌，亦即除人行道上劃設之機車停車格得停
    放機車外，其餘騎樓及人行道，機車均應退出而禁止停放。
    是以本件異議人以前揭機車遭他人搬移為其辯解之理由，然
    其所提出之錄影擷錄畫面，既無從證明異議人原停放機車之
    處所是否與採證照片互有出入而有遭他人搬移之情。且縱認
    異議人確有將其機車停放於便利商店前之騎樓處，而依前開
    規定與說明，該供人通行之騎樓既屬道路交通管理處罰條例
    所稱之「人行道」，異議人亦不得將機車停放於未劃設機車
    停車格之人行道。從而，異議人所執前開辯詞，亦不足作為
    本件免罰事由。
  (四)依據上開舉發違反道路交通管理事件通知單上所載應到案日
    期為99年10月1日，而異議人係於99年9月10日至交通部公路
    總局臺中區監理所臺中市監理站提出申訴，亦有前開臺中市
    警察局舉發違反道路交通管理事件通知單、臺中市監理站交
    通違規陳述單及查詢單在卷可稽，是異議人已在應到案日期
    前提出申訴之事實，堪可認定。是以，如原處分機關經調查
    後，認違規事實無訛，自應以被舉發人於期限內到案之情形
    ，逕予裁處最低額罰鍰之600元。惟原處分機關於異議人在
    99年9月10日提出申訴後，竟另以99年9月27日中監中字第
    0990008090號函限定異議人應於99年10月17日前至該站或電
    話告知開立裁決書，始得按最低繳款金額裁處罰鍰，有前開
    函文在卷可憑。惟裁罰金額高低本應依由道路交通管理處罰
    條例所授權之違反道路交通管理事件統一裁罰基準及處理細
    則依法裁處，豈能以有無另函限期異議人表示不服查處結果
    而對於已於應到案期限內到案申訴之違規人有不同之處罰。
    揆諸前揭說明，原處分機關無視於異議人因前揭舉發違反道
    路交通管理事件通知單上所載之99年10月1日應到案日期，
    並於應到案日期前申訴之事實，而以法無明文之限期表示不
    服查處程序裁罰異議人較高罰鍰，於法無據。是以，原處分
    關於裁處異議人罰鍰700元之部分，自有違誤，應由本院予
    以撤銷另為適法之處分。
六、綜上所述，異議人於前述時、地之違規事實既可認定，其所
    辯雖無可採，惟原處分既有上開違法，自應由本院將原處分
    撤銷，爰依依道路交通管理處罰條例第56條第1項第4款規定
    及違反道路交通管理事件統一裁罰基準表，諭知異議人罰鍰
    600元，以資適法。
據上論斷，依道路交通管理處罰條例第87條第2項，道路交通事
件處理辦法第19條規定，裁定如主文。
中    華    民    國    99    年     11   月    8    日
                  交通法庭  法  官  劉邦繡
以上正本證明與原本無異。
如不服本裁定，應於送達後五日內向本院提出抗告狀（須附繕本
）。
                            書記官  蕭榮峰
中    華    民    國    99    年    11    月    8    日

司法院資訊處製作；財團法人民間司法改革基金會備份。
